臺灣高等法院刑事判決　　　　　　　　　　　　　九十三年度上訴字第三０００號
　　上　訴　人
　　即　被　告　甲○○
右上訴人因偽造文書等案件，不服臺灣臺北地方法院九十三年度訴字第一０八五號，
中華民國九十三年九月二十四日第一審判決（起訴案號：臺灣臺北地方法院檢察署九
十二年度偵字第一四三七０號），提起上訴，本院判決如左：
    主  文
上訴駁回。
    事  實
一、甲○○（原名李訓發）基於意圖為自己不法所有之概括犯意，先後於民國（下同
    ）八十七年三月八日、同年四月二十七日，冒用德妙有限公司名義（下稱德妙公
    司），佯稱係德妙公司職員「李榮華」，向宇贊企業有限公司（下稱宇贊公司，
    起訴書誤書為「宇讚」公司）訂購銅箔基板各一千張、二千三百張，甲○○並基
    於偽造私文書之概括犯意，偽刻德妙公司及負責人吳旺德之印章各一枚，蓋用於
    宇贊公司客戶基本資料表上之公司印鑑欄，及德妙公司八十八年四月二十七日訂
    購單上，持以行使交付宇贊公司，並交予宇贊公司如附表一所示之支票二紙，面
    額共計新臺幣（下同）二百六十一萬一千二百四十五元，用以支付全部貨款，因
    而使宇贊公司誤信上開貨物為德妙公司所購買，分次於八十八年三月十日、八十
    八年四月二十九日，將前述訂購之銅箔基板共計三千三百張，運送至甲○○指定
    之地點。甲○○復承前偽造私文書之犯意，於宇贊公司八十八年四月二十九日交
    貨單上，偽造德妙公司及吳旺德之印文，表示德妙公司已收取貨物之意，而持以
    交回宇贊公司，甲○○並於取得該銅箔基板後隨即變賣花用，足以生損害於宇贊
    公司、德妙公司吳旺德。迨前揭支票屆期未獲兌現，經宇贊公司以存證信函向德
    妙公司催討上述貨款二百六十一萬一千二百四十五元未果，始知上情。
二、案經德妙公司訴由臺灣臺北地方法院檢察署檢察官偵查起訴，嗣被告於原審準備
    程序進行中先就被訴事實為有罪之陳述，經合議庭裁定改行簡式審判程序判決。
    理  由
一、右揭事實，業據上訴人即被告甲○○於原審及本院審理中坦承不諱（原審卷第二
    一頁，本院卷第二六、三四頁），並與告訴人即德妙公司負責人吳旺德指訴情節
    相符（第一五五三八偵號卷第一至七頁），且經證人洪子竣證述明確（第一四三
    七０號偵卷第二六至二七頁），復有「李榮華」名片一紙（第一五五三八號偵卷
    第二六頁）、房屋租賃契約書二份（第一五五三八號偵卷第十至十八頁）、宇贊
    公司客戶基本資料表一紙（第一五五三號偵卷第二十一頁）、德妙公司八十八年
    三月八日訂貨單一紙（第一五五三號偵卷第二十頁），及八十八年四月二十七日
    訂購單各一份（第一五五三八號偵卷第二四頁）、宇贊公司八十八年三月十日及
    八十八年四月二十九日交貨單各一份（第一五五三號偵卷第二十、二五頁）、如
    附表一所示之支票及退票理由單二份（第一五五三號偵卷第二七、二八頁）、宇
    贊公司存證信函一份（第一五五三八號偵卷第十七至十九頁）、法務部調查局八
    十九年六月九日（八九）陸（二）字第八九○三九二八四號及八十九年七月十一
    日（八九）陸（二）字第八九○四八一二六號鑑定宇贊公司、吳旺德印文係假造
    之鑑定通知書各一份（第一五五三號偵卷第三三、三四頁）、臺北縣稅捐稽徵處
    八十八年十二月七日八八北縣稅工字第一六五七二一號函一紙（第一五五三號偵
    卷第四三頁）、本院八十九年度上字第二六八號民事判決書一份（第一四三七０
    號卷第三四至五一頁）等影本附卷可證，核與被告前開自白內容相符。是以本件
    事證明確，被告犯行堪以認定。
二、核被告所為，係犯刑法第二百十六條、第二百十條之行使偽造私文書罪、刑法第
    三百三十九條第一項之詐欺取財罪。被告偽造德妙公司及吳旺德印章及印文之行
    為，為偽造私文書客戶基本資料表、訂貨單及交貨單之階段行為；又偽造該等私
    文書後，復進而為行使行為，其偽造之低度行為，為行使之高度行為吸收，均不
    另論罪。被告先後多次行使偽造私文書及詐欺取財之犯行，時間緊接，方法相同
    ，所犯均係構成要件相同之罪，顯係基於概括之犯意為之，均為連續犯，依刑法
    第五十六條之規定，各以一行使偽造私文書、詐欺取財罪論，並加重其刑。其所
    犯前開連續行使偽造私文書、連續詐欺取財二罪間，有方法目的之牽連犯關係，
    依刑法第五十五條規定，從一重之連續行使偽造私文書罪論處。原審依刑法第五
    十六條、第二百十六條、第二百十條、第三百三十九條第一項、第五十五條、第
    二百十九條，罰金罰鍰提高標準條例第一條前段，審酌被告因缺錢而為本件犯行
    、雖犯後坦承犯行，惟迄未將錢歸還宇贊公司及支票發票人李清輝，與其犯罪之
    手段、品行、智識程度、犯罪所生之危險或損害等情狀，論處被告甲○○連續行
    使偽造私文書，足以生損害於他人罪，量處有期徒刑七月之刑，並敘明偽造如附
    表二所示之印章、印文，雖未據扣案，亦無證據證明已經滅失，依刑法第二百十
    九條之規定，均不問屬於犯人與否，予以宣告沒收。本院核其認事用法均無不合
    ，判處被告前開罪刑，要無違誤，且量刑輕重本屬法院職權之行使，原審量刑時
    已審酌刑法第五十七條所列各款科刑應審酌事項，而原判決所處之刑復無失出入
    情形，被告猶執陳詞上訴就原審業已依職權斟酌量刑事項重為爭執，求為更輕量
    刑，核無理由，應予駁回。
據上論斷，應依刑事訴訟法第三百六十八條，判決如主文。
本案經檢察官李良忠到庭執行職務。
中　　　華　　　民　　　國　　九十三　　年 　　十二 　　月　　二十三　　日
                              臺灣高等法院刑事第九庭
                                    審判長法　官  李  文  成
                                          法　官  周  盈  文
                                          法　官  官  有  明
右正本證明與原本無異。
如不服本判決應於收受送達後十日內向本院提出上訴書狀，其未敘述上訴之理由者並
得於提起上訴後十日內向本院補提理由書（均須按他造當事人之人數附繕本）。
                                          書記官  林  蓓  瑜
中　　　華　　　民　　　國　　九十三　　年　　 十二 　　月　　二十四　　日
附錄：本案論罪科刑法條全文
中華民國刑法第二百一十條
(偽造變造私文書罪)
偽造、變造私文書，足以生損害於公眾或他人者，處五年以下有期徒刑。
中華民國刑法第二百一十六條
(行使偽造變造或登載不實之文書罪)
行使第二百十條至第二百十五條之文書者，依偽造、變造文書或登載不實
事項或使登載不實事項之規定處斷。
中華民國刑法第二百一十九條
(沒收之特例)
偽造之印章、印文或署押，不問屬於犯人與否，沒收之。
中華民國刑法第三百三十九條
(普通詐欺罪)
意圖為自己或第三人不法之所有，以詐術使人將本人或第三人之物交付者
，處五年以下有期徒刑、拘役或科或併科一千元以下罰金。
以前項方法得財產上不法之利益或使第三人得之者，亦同。
前二項之未遂犯罰之。
附表一：
┌──┬────┬───────┬─────┬────┬────┬───┐
│編號│發票人　│付    款    人│支票號碼  │發票日  │票面金額│備　註│
│    │　      │              │          │        │(新臺幣)│      │
├──┼────┼───────┼─────┼────┼────┼───┤
│一　│李清輝  │美商花旗銀行臺│0000000   │88.05.30│0000000 │      │
│　  │        │北分行        │          │        │元      │      │
├──┼────┼───────┼─────┼────┼────┼───┤
│二　│同右　　│同右          │0000000   │88.05.10│ 965475 │甲○○│
│    │        │              │          │        │元      │背書  │
└──┴────┴───────┴─────┴────┴────┴───┘
附表二：
┌───┬─────────────┬───────────────┐
│編號  │應沒收之物                │數量                          │
├───┼─────────────┼───────────────┤
│一    │偽造「德妙有限公司」印章　│一枚 　　　　　　　　         │
├───┼─────────────┼───────────────┤
│二    │偽造「吳旺德」印章        │一枚                          │
├───┼─────────────┼───────────────┤
│三    │宇贊企業有限公司客戶基本資│一枚                          │
│      │料表上偽造「德妙有限公司」│                              │
│      │印文                      │                              │
├───┼─────────────┼───────────────┤
│四    │宇贊企業有限公司客戶基本資│一枚                          │
│      │料表上偽造「吳旺德」印文　│                              │
├───┼─────────────┼───────────────┤
│五    │德妙有限公司八十八年四月二│一枚                          │
│      │十七日訂購單上偽造「德妙有│                              │
│      │限公司」印文              │                              │
├───┼─────────────┼───────────────┤
│六    │德妙有限公司八十八年四月二│一枚                          │
│      │十七日訂購單上偽造「吳旺德│                              │
│      │」印文                    │                              │
├───┼─────────────┼───────────────┤
│七    │宇贊企業有限公司八十八年四│一枚                          │
│      │月二十九日交貨單上偽造「德│                              │
│      │妙有限公司」印文          │                              │
├───┼─────────────┼───────────────┤
│八    │宇贊企業有限公司八十八年四│一枚                          │
│      │月二十九日交貨單上偽造「吳│                              │
│      │旺德」印文                │                              │
└───┴─────────────┴───────────────┘
